臺灣臺中地方法院民事判決　95年度訴字第589號
原　　　告　乙○○
被　　　告　甲○○
訴訟代理人　張柏山律師
複代理人　　洪煌村律師
上列當事人間損害賠償事件，本院於中華民國96年2月7日言詞辯
論終結，判決如下：
    主  文
被告應給付原告新臺幣壹拾伍萬元。
原告其餘之訴駁回。
訴訟費用由被告負擔十六分之三，其餘由原告負擔。
本判決原告勝訴部分得假執行。但被告如以新臺幣壹拾伍萬元為
原告供擔保後，得免為假執行。
    事實及理由
一、原告主張：被告於民國94年1月5日上午10時許，率同3名姓
    名年籍不詳之成年男子，至原告經營之彩券行，要求原告外
    出協商還款事宜，遭原告拒絕後，該三名男子即對原告拳打
    腳踢，致原告受有頭部、耳部、眼部及胸部等傷害，業經鈞
    院94年度中簡上字第596號、94年度中簡字第1993號判處被
    告拘役80日確定。原告因前揭耳部傷害，所需進行左耳顳骨
    骨折手術費用、精密助聽器之購買、手術後之療養費用、增
    加生活額外之負擔及因聽力喪失減少之就業機會等，概括為
    為新臺幣（下同）50萬元；又原告受此傷害，精神痛苦萬分
    ，爰請求慰撫金30萬元等語。並聲明：被告應給付原告80萬
    元。
二、被告則以：原告於94年1月5日所受之傷害為封閉性頭部外傷
    、左眼球鈍性挫傷及胸部挫傷，其所受傷害尚屬輕微，原告
    復未提出相關事證證明其醫藥費用需費50萬元，其請求已屬
    無據。又原告起訴狀所附黃建志聯合診所、銘仁診所、中山
    醫學大學附設醫院（下稱中山醫院）診斷證明書，與原告94
    年1月5日所受之傷害均無關連。況原告如於94年1月5日受有
    左耳顳骨骨折之傷害，豈可能至94年11月6日始前往就診，
    原告縱受有左耳顳骨骨折之傷害，亦與94年1月5日之傷害行
    為無因果關係。原告於94年1月5日所受傷害應早已痊癒，否
    則原告必定持續就診，是其請求精神上之損害賠償30萬元顯
    不適當等語，資為抗辯。並聲明：(一)原告之訴駁回；(二)如受
    不利之判決，願供擔保請准宣告免為假執行。
三、兩造不爭執之事實：
  (一)被告曾投資原告所經營之彩券行生意，後來因故結束合夥關
    係，原告卻遲未將合夥出資及先前積欠之債款共計64萬元返
    還，遂心生不滿，而與姓名、年籍均不詳之3名成年男子，
    共同基於傷害及妨害自由之犯意聯絡，於94年1月5日上午10
    時許，至臺中縣太平市○○路585號原告經營之彩券行，要
    求原告外出協商還款事宜，遭原告拒絕後，該3名男子即對
    原告拳打腳踢，致原告受有封閉性頭部外傷、左眼球鈍性挫
    傷、胸部挫傷等傷害，復強行將原告帶上車，載往臺北向其
    姊姊先行借錢歸還上揭款項。嗣於當日下午，5人到達臺北
    市○○○路○段150號原告姊姊住處時，為原告姊夫林清正察
    覺原告受傷而報警，並將原告送醫就診。
  (二)原告告訴被告妨害自由等案件，業經本院94年度中簡字第19
    93號、94年度中簡上字第596號判決被告共同傷害人之身體
    ，處拘役40日，又共同以非法方法剝奪人之行動自由，處拘
    役50日，應執行拘役80日確定；被告並已執行完畢（95年度
    執字第952號），共易科罰金72,000元。
  (三)兩造同意原告耳朵受傷，與毆打有無因果關係，由長庚醫院
    鑑定。
四、得心證之理由：
　(一)本件兩造爭執之處首為：原告於94年11月6日經黃建志診所
  　診斷患有左耳顳骨骨折，並外耳道膽脂病，於94年11月11日
    經中山醫院診斷患有左側聽小骨受損，左側中耳乳突積血，
    與原告於94年1月5日時遭受被告毆打有無因果關係？
    (1)查原告於94年1月5日遭被告毆打當天，至長庚紀念醫院林
      口分院（下稱長庚醫院）急診，經診斷原告受有頭部外傷
　　　，左眼球鈍性挫傷，胸部挫傷，有該院診斷證明書影本附
      卷可稽，並經本院94年度中簡字第1993號、94年度中簡上
      字第596號判決認定在案。是以，原告於94年1月5日遭被
      告毆打受有上揭傷害，惟當時耳部並無受傷之情形。原告
      主張其於94年11月6日經黃建志診所診斷患有左耳顳骨骨
      折，係94年1月5日受毆打所致云云。經查，原告於94年1
      月5日至長庚醫院急診，經腦部斷層掃瞄檢查後，顯示為
      左側乳突炎，並無腦部出血現象，左耳顳骨亦無明顯骨折
      跡象，有長庚醫院95年8月18日（九五）長庚院法字0780
      號，及95年12月26日（九五）長庚院法字第1296號函文附
      卷可稽。甚至原告經黃建志診所轉診至中山醫院，於94年
      11 月11日至中山醫院檢查發現左側聽力障礙症狀，依當
      時電腦斷層未具體顯示其有無左側顳骨骨折之情形，有中
      山醫院96年1月16日中山醫九六川博法字第0960000339函
      在卷為憑。是以，原告持黃建志診所開立之診斷證明書為
      據，主張其於94年1月5日受有左耳顳骨骨折之傷害，洵無
      可採。
    (2)再查，原告於94年11月11日經中山醫院診斷患有左側聽小
      骨受損，左側中耳乳突積血之病症，該院診斷證明書醫囑
      欄並記載「患者因外傷，導致左耳聽力障礙，電腦斷層顯
      示有上列診斷」等語，經本院向該院函詢如何判斷原告之
      聽力障礙為外力所造成，及聽力障礙之發生距外力之時間
      是否可能長達11個月，該院於95年8月9日以中山醫九五川
      博法字第0950004061號函回覆「病患就醫接受聽力檢查及
      電腦斷層掃描，發現左側有傳導性聽力喪失與聽小骨受損
      情況，而且外耳道有變形的情況，極有可能為外力導致此
      種傷害。惟此外力何時發生僅能靠病患病史之陳述，無法
      由醫學觀點判斷；而外力之來源也只僅能由病患病史得知
      。不過可以確定的是此種聽力喪失應在外力發生時便開始
      出現」等語，有上開函文在卷足憑。是以，原告之左耳聽
      力障礙是否為94年1月5日之外力毆打所致，即不無疑問。
      原告雖稱伊於94年11月在談傷害賠償前一天去拿診斷證明
      書時，醫師告知左耳顳骨骨折，伊被毆打受傷後經常頭暈
      、耳鳴，漸漸失去聽力云云。惟原告聽力障礙之發生如為
      外力所導致，應在外力發生時便開始出現，為中山醫院上
      開函文所確認，原告主張其在94年1月5日外力傷害後，始
      漸漸喪失聽力，則其聽力喪失應非94年1月5日之外力傷害
      所致，應堪認定。
    (3)又原告於94年1月5日於長庚醫院診後，僅於94年1月6日至
      國軍台中醫院治療眼疾，94年1月7日、1月11日、1月17日
      3次至銘仁診所治療，治療之病名為左臉部撞擊，迄94年
      11月5日均無耳部不適就醫之紀錄，為原告所自承（見96
      年2月7日言詞辯論筆錄），並有國軍台中醫院門診病歷、
      銘仁診所診斷證明書附卷可憑。倘原告確實因被告之毆打
      而受有耳朵之傷害，經常有頭暈、耳鳴不適之情形，何以
      在這段時間皆未進行任何相關診治？原告主張其左側聽小
      骨受損，左側中耳乳突積血，係94年1月5日之外力傷害所
      致，洵無可採。
    (4)原告所受側骨受損，左側中耳乳突積血與毆打有無因果關
      係，兩造合意由長庚醫院鑑定，經該院95年7月12日以（
      95 ）長庚院法字第0604號函覆本院：「依據病歷記載，
      劉君（按即本件原告）係於94年1月5日至本院急診治療，
      曾安排電腦斷層檢查無任何異常。病患於95年6月2日至本
      院耳鼻喉科門診，經理學檢查，有左耳中耳炎及耳膜破裂
      現象。因病患就診時間相隔將近半年，就病歷記載，就病
      患左側聽小骨受損、左側中耳、乳突積血損傷，實無法判
      斷其因果關係」。由此可知，原告主張受有左側聽小骨受
      損、左側中耳、乳突積血損傷耳朵傷害，與原告於94年1
      月5日時遭受毆打並無因果關係。
    (5)至於原告於94年1月5日至長庚醫院急診，雖有左側乳突炎
      之情形，惟乳突炎最常發生之原因為中耳炎治療不當造成
      感染，有三軍總醫院網路資料在卷可證，顯與原告於94年
      1 月5日遭受毆打並無因果關係，併此敘明。
　(二)本件兩造爭執之處次為：原告得否向被告請求醫治聽力喪失
    手術費用、聽力受損所需費用共500,000元及精神慰撫金300
    ,000 元？
    (1)按損害賠償之債，以有損害之發生及有責任原因之事實，
      並二者之間，有相當因果關係為成立要件。故原告所主
　　　張損害賠償之債，如不合於此項成立要件者，即難謂有損
　　　害賠償請求權存在，最高法院著有48年台上字第481號判
  　　例可稽。本件原告主張其受有左側顳骨骨折、左側聽小骨
      受損、左側中耳、乳突積血，聽力幾乎完全喪失等損害，
      與其於94年1月5日遭被告毆打，並無因果關係，已如前述
      ，則原告請求被告賠償聽力喪失、受損所需費用500,00
       0元，即屬無據，不應准許。
    (2)按「因故意或過失不法侵害他人權利者，負損害賠償責任
      」、「不法侵害他人之身體、健康者，被害人雖非財產上
　  　之損害，亦得請求賠償相當之金額，民法第184條第1項前
      段、第195條第1項前段分別定有明文。被告於94年1月5日
      率同3名男子，至原告經營之彩券行，要求原告外出協商
      還款事宜，遭原告拒絕後，該3名男子即對原告拳打腳踢
      ，致原告受有封閉性頭部外傷、左眼球鈍性挫傷、胸部挫
      傷等傷害，為兩造所不爭執，足認被告故意不法侵害原告
      之權利，原告請求被告賠償非財產上之損害（即精神慰撫
      金），於法有據，應予准許。至非財產上損害之慰撫金數
      額，究竟若干為適當，應斟酌兩造身分、地位、經濟狀況
      、加害程度及其他各種情形，俾為審判之依據（最高法院
      86年度臺上字第511號判決意旨參照）。本院審酌被告為
      國中肄業，現在失業，失業之前在塑膠工廠上班，月收入
      約3萬多元，有房屋、土地及貸款、並有1部舊車，原告為
      大學畢業、原在臺東縣私立老人安養養護機構工作，月收
      入約4萬元，有1部舊車，無不動產，並衡量此件侵權行為
      肇因於兩造之投資糾紛、原告因此所受傷害程度及精神痛
      苦之程度等一切情狀，認原告請求30萬元之慰撫金，實屬
      過高，應核減至15萬元為適當，原告逾此數額之慰撫金請
      求，不應准許。
    (三)從而，原告本於侵權行為法律關係，請求被告給付15萬元
      ，為有理由，應予准許，原告逾此範圍之請求即非正當，
      應予駁回。
    (四)本判決原告勝訴部分，所命給付之金額未逾500,000元，
      應依民事訴訟法第389條第1項第5款規定，依職權宣告假
      執行；被告就此部分陳明願供擔保，請求宣告免為假執行
      ，核無不合，爰酌定相當之擔保金額，予以准許。
    (五)本件事證已臻明確，兩造所為之其他主張或所提之證據，
      均已無礙於本院前揭審認，故不再逐一論述，併予敘明。
五、訴訟費用之負擔及假執行宣告之依據：民事訴訟法第79條、
    第389條第1項第5款、第392條第2項。
中　　華　　民　　國　　96　　年　　2　　月　　26　　日
                   民事第一庭 法  官　吳蕙玟
正本係照原本作成。
如對本判決上訴，須於判決送達後20日內向本院提出上訴狀。
中　　華　　民　　國　　96　　年　　3　　月　 　1　　日
                              書記官　楊家印
